【裁判字號】    98,訴,1142
【裁判日期】    981130
【裁判案由】    妨害性自主罪
【裁判全文】
臺灣高雄地方法院刑事判決              98年度訴字第1142號
公  訴  人  臺灣高雄地方法院檢察署檢察官
被      告  0000甲0000.
指定辯護人  本院公設辯護人乙○○
上列被告因妨害性自主罪案件，經檢察官提起公訴（97年度偵字
第34589號），本院判決如下：
    主  文
0000甲0000B犯對未滿十四歲之女子為強制性交罪，肆罪，各處如
附表編號(一)、(二)、(四)、(五)所示之刑。又犯對未滿十四歲之女子為
強制猥褻罪，肆罪，各處如附表編號(三)、(六)所示之刑。應執行有
期徒刑拾伍年。
其餘被訴對未滿十四歲之女子為強制性交部分無罪。
    事  實
一、0000甲0000B為0000甲0000 （民國83年8 月○日生，真實姓名
    年籍詳卷）之父，2 人間具有家庭暴力防治法第3 條第3款
    規定之家庭成員關係，明知0000甲0000 係未滿14歲之女子，
    竟分別基於違反該女子意願之方法之性交犯意，利用0000甲0
    000 懵懂無知，假借教導性教育之名義，以如附表編號(一)、
    (二)、(四)、(五)所示之方法，違反0000甲0000 意願而對之為性交
    行為，共計4 次，以滿足一己性慾。復另行分別基於違反該
    女子意願之方法之猥褻犯意，以如附表編號(三)、(六)所示之方
    法，違反0000甲0000 意願而對之為猥褻行為，共計4 次。嗣
    經0000甲0000 之乾姐與0000甲0000 聊天時無意間獲悉，乃向
    學校老師反應通報高雄市政府社會局後，為警循線查獲。
二、案經0000甲0000 訴由高雄市政府警察局移送臺灣高雄地方法
    院檢察署檢察官偵查起訴。
    理  由
一、程序部分：
    (一)按司法機關所製作必須公示之文書，不得揭露被害人之姓
      名、出生年月日、住居所及其他足資識別被害人身分之資
      訊，性侵害犯罪防治法第12條第2 項定有明文。所謂其他
      足資識別被害人身分之資訊，包括被害人照片、影像、聲
      音、住址、就讀學校、班級、工作場所或其有關係之親屬
      姓名年籍等個人基本資料而言。本件依公訴意旨認被告00
      00甲0000B係犯刑法第222 條第1 項第2 款之對未滿14歲之
      女子為強制性交、同法第224 條之1 之對未滿14歲之女子
      為強制猥褻等罪嫌，屬上開法律所稱性侵害犯罪，而被告
      係被害人即告訴人0000甲0000 之父，為與被害人有關係之
      人，依上開規定，本判決之內容不予揭露被害人、被告及
      證人之姓名、年籍、地址、犯罪地點等足資識別被害人身
      分之資訊，合先敘明。
    (二)告訴人0000甲0000 之警詢陳述，無證據能力：
      按被告以外之人於審判外之言詞或書面陳述，除法律有規
      定者外，不得作為證據，刑事訴訟法第159條第1項定有明
      文。經查，告訴人0000甲0000 於警詢之陳述，係被告以外
      之人於審判外之言詞陳述，既無同法第159 條之2 或第15
      9 條之3 所稱具有可信之特別情況，亦無性侵害犯罪防治
      法第17條所定被害人陳述得為證據之情形，復經被告之辯
      護人於準備程序中爭執其證據能力，依上開規定，應無證
      據能力，不得作為證據。
    (三)次按被告以外之人於審判外之言詞或書面陳述，除法律有
      規定者外，不得作為證據，惟經當事人於審判程序同意作
      為證據，法院審酌該言詞陳述或書面陳述作成時之情況，
      認為適當者，亦得為證據；當事人於法院調查證據時，知
      有刑事訴訟法第159 條第1 項不得為證據之情形，而未於
      言詞辯論終結前聲明異議者，視為有前項之同意，同法第
      15 9條第1 項及第159 條之5 分別定有明文。查本判決所
      引用據以認定犯罪事實存否之被告以外之人於審判外之言
      詞或書面陳述，除上開告訴人0000甲0000 於警詢之陳述外
      ，經本院於準備程序中詢問當事人使其就證據能力之有無
      表示意見，均明示同意具有證據能力（見本院審訴卷第26
      頁）。嗣於審判期日，本院復依各該證據不同之性質，分
      以提示或告以要旨等法定調查方法逐一調查，並使當事人
      表示意見（本院訴卷第18、35至37頁），且亦查無法定證
      據取得禁止或證據使用禁止之情形，故認所引用各項證據
      資料，均具證據能力而得做為證據。
二、實體部分：
    訊據被告0000甲0000B固坦承有2 次撫摸告訴人0000甲0000 之
    胸部及下體，並將手指插入告訴人之陰道內抽動及於97 年7
    月下旬，命告訴人以手撫摸其生殖器情事，惟否認有何其他
    公訴意旨所指強制性交及猥褻之犯行，辯稱：0000甲0000 所
    說時間在95年間是不對的，應該是國一升國二時，且起訴書
    附表時間有些是同一天，伊僅叫0000甲0000 聞生殖器而已，
    並未要0000甲0000 含住；又為了說明女孩子之身體不能亂來
    ，才將手指伸入0000甲0000 之陰道內抽動，惟0000甲0000 表
    示會痛，即未再繼續云云。經查：
    (一)被告為如附表編號(一)、(二)、(四)、(五)所示強制性交行為，共
      計4 次之事實，業據證人即告訴人於偵查中證稱：「（問
      ：被告第一次對妳性侵之過程？）時間是我國小六年級時
      ，應是95年或94年，地點在我家，過程就如同我在警局所
      講的一樣，當時我在房間睡覺，爸爸叫醒我，要求我舔他
      的生殖器官」、「（問：爸爸的生殖器官有無進入妳的嘴
      巴？）有」、「（問：被告的行為有無違反妳的意願？）
      我不自願」、「一開始他要求我口交時，我有一直搖頭」
      、「他還是要求我作，後來我沒辦法，只好幫他做」、「
      （問：他有無舔妳的生殖器官？）有」、「（問：妳的褲
      子是妳脫的或被告脫的？）爸爸」、「我一直要拉住我的
      褲子，但力量不夠大」、「（問：第二次時、地？）在我
      的房間，他用手摸我的胸部，又用手插入我的性器官」、
      「他的手伸進我的生殖器官時，我告訴他很痛，他說他會
      小力一點」、「（問：過程妳有制止他？）有，他不聽，
      我一直說我很痛，我說了好幾次」、「他還是繼續做」（
      見偵卷第10至12頁），及於本院審理中證稱：「（問：妳
      之前有說爸爸叫妳脫褲子，妳一直說不要，但是爸爸還是
      叫妳脫，後來爸爸有把妳的褲子及內褲拉到膝蓋，妳說不
      要，妳要將褲子拉起來，有沒有這件事情？）有，我有說
      不要，要將爸爸拉下來的褲子拉起來，但拉不起來」、「
      （問：後來爸爸有用舌頭舔妳尿尿的地方，還要妳用嘴巴
      含著他尿尿的地方？）有」、「（問：那時候爸爸的舌頭
      有沒有伸進去妳尿尿的地方？而不是只是用舔的？）有。
      是」、「（問：那一天後來爸爸有去客廳再回到房間，還
      跟你說這是男生本來就會跑出來的精液，叫妳不要跟媽媽
      講？）對」、「（問：這是爸爸第一次對妳做這種行為？
      ）對」、「我遇到變態後隔幾天，爸爸就開始這樣（指性
      侵害之意）」、「（問：在這次過了一個禮拜之後，有一
      天下午兩點，妳跟妹妹和爸爸房間睡午覺，妳睡著了，爸
      爸有摸妳的胸部吵醒妳，就將手伸進衣服裡面抓妳胸部，
      而且有用手指插入妳尿尿的地方，有無這件事？）有」、
      「（問：爸爸將手指插入妳尿尿的地方，妳願意嗎？）不
      願意」、「（問：妳有沒有跟爸爸說不要？）有」、「（
      問：因為這樣子，妳覺得很痛，連尿尿時都覺得很痛？）
      嗯」、「（問：他手伸進去後，手指有沒有動？）有」、
      「（問：從第一次到最後一次，妳所說的爸爸有多次摸妳
      下體以手指放到妳的下體，總共有幾次？）總共兩次」、
      「國一下學期跟國二上學期」、「（問：這兩次的時間是
      晚上或白天？）都在家裡，都是晚上」、「（問：妳爸爸
      有沒有曾經要妳用舌頭含他的下體，被告並用舌頭舔妳的
      下體？）有一次，是第一次的時候」、「（問：這次是因
      為妳告訴爸爸說妳碰到變態，妳爸爸才對你做此行為？）
      對」、「是在國小的暑假，因為要升國一了」、「（問：
      剛剛檢察官曾問妳，爸爸平均每隔一到三週摸妳胸部、下
      體及以手指放到妳陰道抽動，與妳剛剛所說不同？）讓我
      想一下，是一到三週都不一樣，……；有時候是摸胸部及
      將手指放到陰道。……。摸胸部及將手指放到陰道是兩次
      ，時間是國一下及國二上」、「（問：妳是否記得有在白
      天或下午摸妳的胸部、下體及將手指伸到陰道內？）是下
      午兩點半，因為旁邊有鬧鐘」、「（問：這一次是國一下
      或是國二的時候？）當時穿短袖，是國一上」、「（問：
      與第一次相隔多久？）隔兩、三個禮拜」、「（問：據妳
      剛剛所述，第一次是在國小畢業暑假，有舔、含性器官；
      隔兩三個禮拜的下午兩點半，有摸妳的胸部、下體及以手
      伸到下體裡面，這是國一上學期剛開學沒多久穿短袖時…
      …國一下及國二上的晚上，有將手放到妳的下體裡面，…
      …是否如此？）對」、「（問：當他要對妳做這些行為時
      ，妳有沒有將他的手推開或是說不要？）我說不要」（見
      本院訴卷第20、21、28、32、33、34頁）等語綦詳。
    (二)又被告為如附表編號(三)、(六)所示強制猥褻行為共計4 次之
      ，亦據證人即告訴人於偵查中證稱：「（問：最後一次時
      、地）97年7 月，地點在爸爸房間，他抓我的手去摸他的
      生殖器官」、「（問：是否違反妳的意願？）是」、「我
      不想摸，他伸手抓我的手腕，抓我的手去摸他的生殖器官
      ，我一直要把我的手縮回來，但我的力氣不夠」（見偵卷
      第12頁），及於本院審理中證稱：「（問：97年7 月時有
      一天晚上10點多，妳和爸爸、妹妹在家，妳跟妹妹在妳房
      間折衣服，爸爸叫妹妹先回去房間睡覺，將妳留下來，要
      妳用手摸他尿尿的地方，有無這件事？）有」、「（問：
      是去年夏天發生的事情？）是」、「（問：那時候爸爸要
      妳用手摸他尿尿的地方，妳是否願意？）不願意」、「（
      問：爸爸有強拉妳的手去摸他尿尿的地方，然後上下動？
      ）嗯」、「（問：後來爸爸還將妳拉到客廳，還要妳繼續
      做？）是」、「（問：爸爸那次後來還跟你說『妳根本沒
      有把我弄出來，是我自己尿急』，爸爸是否有這樣跟妳說
      ？）有」、「（問：這次是最後一次爸爸對妳做這種行為
      ？）是」、「（問：剛剛檢察官曾問妳，爸爸平均每隔一
      到三週摸妳胸部、下體及以手指放到妳陰道抽動，與妳剛
      剛所說不同？）讓我想一下，是一到三週都不一樣，有時
      是隔一週摸胸部跟下體，沒有將手指放到陰道內，次數有
      三次，……。胸部跟下體，沒有將手指放到陰道內的時間
      是國一上，是在晚上在住的地方」、「（問：據妳剛剛所
      述，……國一上學期有三次摸下體及胸部，是在晚上，…
      …最後一次是摸他的生殖器，是否如此？）對」、「（問
      ：當他要對妳做這些行為時，妳有沒有將他的手推開或是
      說不要？）我說不要」（見本院訴卷第22、23、33、34頁
      ）等語甚明。證人就其遭被告性交及猥褻行為之時間、地
      點、態樣及經過情形等重要細節，均能一一具體指明，不
      致籠統含糊，復衡以證人所述其於附表編號(一)所示遭被告
      性侵害之時間，係發生於遭遇變態事件後不久，其於附表
      編號(二)所示遭被告性侵害之時間能精確至當日「下午2 時
      30分」，係因旁邊鬧鐘所示所致，且所述當時穿著短袖，
      亦與案發時為夏季之節氣相合，上開記憶均係結合特定事
      件、事物或季節而有關連，顯見證人之記憶深刻應無混淆
      或錯置之虞；又其所言於撫摸被告生殖器後，被告生殖器
      有射精情形乙節，核與一般男性性興奮達到高潮之生理狀
      態大致相符，並無違常之處；另其自被告處所聽聞「妳根
      本沒有把我弄出來，是我自己尿急」等語，與當時之特別
      情境前後吻合，非僅就讀國小六年級之人之生命經歷所可
      自行杜撰，信非虛妄之詞；再者，證人於不願接受之情況
      下，其下體遭受被告手指插入後深感疼痛，確與一般違反
      意願而為性侵害事件之被害人感受相當，倘非出於個人之
      真實體驗，當不致有此主觀描述。綜上，足見證人上開證
      述內容應屬真實，自可採信。
    (三)另本件係告訴人長期遭被告性侵害，不知如何處理，乃以
      朋友所生問題為由，向乾姐詢問，經乾姐發覺有異探悉後
      ，始轉告學校老師輔導後通報社會局查獲一事，業據告訴
      人於本院審理中指訴明確（見本院卷第31頁），告訴人起
      初不以自己真實身分向別人詢問性侵害之處理方式，應係
      一方面深為自己遭受性侵害備感羞恥不欲為外人所知，惟
      一方面又難忍被告長期性侵害之苦，始有此一隱瞞自己遭
      遇之舉止，顯見告訴人原即無意對外張揚被告惡行。復衡
      以當時被告係告訴人之親生父親，關係至為緊密，被告亦
      自承兩人感情很好（見警卷第2 頁），並無任何仇恨或利
      害關係，顯見證人應無攀誣被告而故為虛偽證述之必要。
    (四)況被告於警詢自承：「我有將0000甲0000 的褲子及內褲脫
      掉，我有用手摸她的生殖器，……我有叫她含著我的生殖
      器」、「（問：0000甲0000 於警詢筆錄中指稱你在第一次
      對其性侵害的一週後，當天是星期六下午14時許，0000甲0
      000 及妹妹在你房間內睡覺，你先隔著衣服撫摸0000甲000
      0 的胸部，接著從衣服下襬深入其衣服內抓捏 0000甲0000
      的胸部，並且用手指插入0000甲0000 的陰道內抽動，0000
      甲0000 向你表示會痛，你當時回答會用小力一點，你對00
      00甲0000 以上指控有何說明？）0000甲0000 上述的情形是
      事實，我的確有將手指插入0000甲0000 的陰道內抽動」、
      「（問：0000甲0000 於警詢筆錄中指稱：97年7 月下旬時
      間約晚間22時15分許，你叫0000甲0000 與妹妹在你房間摺
      完衣服後，你叫妹妹先去睡覺，要求0000甲0000 留下來幫
      你打槍手淫，被害人不從，之後你將0000甲0000 帶至客廳
      繼續要其替你打槍，你因害怕遭人察覺還將客廳玻璃門關
      上，直到你尿急去上廁所，0000甲0000 才停止動作，當時
      未射精，此事是否屬實？）0000甲0000 上述所講的都是事
      實」等語（見警卷第3 、4 頁），於偵查中自承：「（問
      ：為何於警詢稱有要求被害人含你的生殖器？）是用舔的
      」、「（問：有無於一週後，在你的房間，摸被害人的胸
      部？還有用手及手指插入被害人的陰道？）有這件事」、
      「（問：97年7 月下旬有無叫被害人幫你手淫？）有，後
      來我尿急，就停止了」、「（問：過程中被害人有無表示
      會痛？）有」等語（見偵卷第6 、7 頁），及於本院審理
      中自承：「起訴書附表編號3 （指以手指插入告訴人陰道
      部分）這次我承認，但是起訴書附表編號4 （指命告訴人
      撫摸其生殖器部分）……我那次是有命告訴人以手撫摸我
      的生殖器，但是我尿急，還沒有射精，所以就沒有繼續做
      了」、「總共是兩次（指以手指插入告訴人陰道部分），
      但是我是跟她講說這是妳尿尿的地方，一次我是用指的，
      一次是不小心的」、「（問：你於警詢時稱起訴附表編號
      一該次行為，你有叫被害人含你的生殖器，但你沒有射精
      ，是否屬實？）是舔吧」、「（問：你有沒有趁被害人睡
      覺，先摸胸部然後將手伸進衣服內摸胸部，並將手伸進被
      害人褲子裡摸她的下體，並將手指伸進被害人陰道內抽動
      ？）只是那兩次有，但是她會痛，我就沒有動了，我是跟
      她說這是不能亂來的」、「（問：你於警詢及偵查中稱97
      年7 月下旬有叫被害人幫你手淫，後來你尿急，後來就停
      止，是否屬實？）沒錯」等語（見本院審訴卷第22頁及本
      院訴卷第17、38、39頁），堪可佐證告訴人前開證稱被告
      於如附表編號(四)、(五)所示之性交行為及如附表編號(六)所示
      之猥褻行為屬實。參以告訴人嗣於事發後前往高雄市立聯
      合醫院檢查，發現其處女膜6 點鐘方向有0.3 公分乘以0.
      5 公分乘以0.3 公分之膿疤及陳舊性撕裂傷，有該醫院受
      理疑似性侵害事件驗傷診斷書1 份在卷可稽，顯係受到外
      力侵入陰道傷及處女膜所致，亦可佐證被告確有將手指插
      入告訴人陰道而為強制性交行為之犯行。
    (五)按刑法強制性交罪，係以對於男女以強暴、脅迫、恐嚇、
      催眠術或其他違反其意願之方法而為性交為其構成要件。
      所稱「違反其意願之方法」，固不以類似於所列舉之強暴
      、脅迫、恐嚇、催眠術等相當之其他強制方法，足以壓抑
      被害人之性自主決定權為必要，亦不必達於使被害人不能
      抗拒之程度，惟仍須具有妨害被害人之自由意志，違反被
      害人之意願而仍執意為之，始為相當，是否違反被害人之
      意願，自應從客觀之事實，如被害人曾否抵抗、是否試圖
      逃離、求救、是否曾以言詞或動作表示不同意與之性交而
      為判斷，刑法強制猥褻罪所稱「違反其意願之方法」亦同
      此解釋，最高法院97年度臺上字第4589、4705號判決意旨
      可資參照。查告訴人於被告為前開性交及猥褻行為時，客
      觀上一再向被告口頭表示「會痛」或「不要」等言語，或
      於被告脫下內褲時，將內褲拉起，或以搖頭表示拒絕，或
      於被告拉起告訴人之手欲撫摸其生殖器時，拒不配合，已
      如前述，惟被告仍執意為如附表所示之性交及猥褻行為，
      不論告訴人是否達於不能抗拒之程度，其已妨害告訴人之
      自由意思至為灼然，揆諸前開說明，被告自係以違反告訴
      人意願之方法而為上開性交及猥褻等行為堪以認定。
    (六)被告雖以上開情詞置辯，惟查被告將自己生殖器放入告訴
      人口命其舔允中，直至射精為止，及將自己手指插入告訴
      人陰道抽動乙節，業據告訴人指陳甚明，已如前述，如非
      被告確有將其生殖器放入告訴人口中，經一再舔允刺激興
      奮後，何來射精之結果？倘如被告所辯僅係命告訴人聞嗅
      其生殖器，衡情尚不至此。又告訴人雖遇變態事件，亟待
      父母安撫及教導，惟被告以命告訴人聞嗅生殖器及插入告
      訴人陰道，作為教育子女之方式，無有此理，誠屬匪夷所
      思之舉，復不顧男女長幼之別，於未告知其妻妥為處理之
      下，利用其妻工作外出之際，私下要求被告聞嗅生殖器及
      插入陰道，更屬無稽之理。另被告既將手指插入告訴人陰
      道內抽動，其強制性交之行為自堪認定，要不因事後因告
      訴人疼痛停止而異其結果。顯見被告前開辯稱叫告訴人聞
      其生殖器而未要求告訴人含住，及為了說明身體不能亂來
      ，才將手指伸入告訴人之陰道內抽動云云，顯係事後卸責
      之詞，自不足採。
    (七)告訴人係83年8 月○日出生，其於前開遭被告為性交及猥
      褻等行為時，均係未滿14歲之女子，有前揭驗傷診斷書在
      卷可參，而本件被告為告訴人之親生父親，負責照顧告訴
      人之生活起居，顯見被告對告訴人之年齡知之甚詳，是被
      告為前開性交及猥褻行為時，應已知悉告訴人係未滿14
      歲之女子可堪認定。
    (八)綜上，被告明知其女即告訴人係未滿14歲之女子，仍以違
      反意願之方法，先後對告訴人為如附表所示性交及猥褻行
      為各計4次，事證明確，自應依法論科。
三、論罪科刑：
    (一)被告明知告訴人係未滿14歲之女子，竟以違反告訴人意願
      之方法，而為性交及猥褻行為，係犯刑法第222 條第1 項
      第2 款之對未滿14歲之女子為強制性交罪及同法第224 條
      之1 之對未滿14歲之女子為強制猥褻罪。其先後為如附表
      編號(一)、(二)、(四)、(五)所示4 次加重強制性交行為，及如附
      表編號(三)、(六)所示4 次加重強制猥褻行為，犯意各別，應
      併合處罰之。公訴意旨雖認被告上開如附表編號(三)所示之
      3 次加重強制猥褻行為，均係犯刑法第222 條第1 項第 2
      款之對未滿14歲之女子為強制性交罪。惟查，告訴人於警
      詢僅係概略證述被告最短一星期，最長三星期對之為性侵
      害等語（見警卷第8 頁），至其所指「性侵害」之具體行
      為態樣是否即為強制性交，以及實際行為次數等節尚難辨
      明；其後於本院審理中則證稱該期間所受之性侵害態樣各
      不相同，其中撫摸胸部及下體者，均於國中一年級上學期
      之晚上，共有3 次，至撫摸胸部及下體後，再以手指插入
      陰道者，先後於國中一年級下學期及國中二年級上學期之
      晚上，共有2 次等內容（見本院訴卷第33、34頁），所述
      關於性侵害之態樣、時間及次數俱屬具體明確，不至含糊
      混淆，較之上開警詢之陳述應屬可信，參以告訴人指證內
      容確係出於個人真實經驗所為，且記憶細節符合常情，堪
      以採認，已如前述，是依告訴人上開於本院審理中證述內
      容，足認被告於該期間內係以違反告訴人之意願，撫摸告
      訴人之胸部及下體等處而為猥褻行為共計3 次之事實，從
      而本件被告所為自應論以刑法第224 條之1 之對未滿14歲
      女子為強制猥褻罪，公訴意旨認被告係犯刑法第222 條第
      1 項第2 款之加重強制性交罪，容有未洽，惟起訴之基本
      社會事實同一，爰就此部分依法變更起訴法條審理之。
    (二)按家庭暴力者，謂家庭成員間實施身體或精神上不法侵害
      之行為；又家庭暴力罪者，謂家庭成員間故意實施家庭暴
      力行為而成立其他法律所規定之犯罪，家庭暴力防治法第
      2 條第1 款、第2 款分別著有明文。本件被告係告訴人之
      父，渠等間為直系血親，屬家庭暴力防治法第3 條第3 款
      之家庭成員，核其所為亦構成家庭暴力防治法第2 條第 1
      款之家庭暴力罪，惟該罪並無罰則之規定，是以上開犯行
      仍應依刑法所規定之罪予以論罪科刑。
    (三)次按兒童及少年福利法第70條第1 項規定，成年人故意對
      兒童或少年犯罪者，加重其刑至二分之一，但各該罪就被
      害人係兒童及少年已定有特別處罰規定者，不在此限。本
      件被告為成年人，係故意對於未滿14歲之告訴人少年為性
      侵害犯罪，惟其所犯上開刑法第222 條第1 項第2 款加重
      強制性交之罪及同法第224 條之1 加重強制猥褻之罪，均
      係以被害人年齡未滿14歲為其加重處罰之特別要件，依上
      揭條文但書之規定，自無適用該條文加重其刑之餘地，附
      此敘明。
    (四)爰審酌被告身為告訴人之父，僅為滿足一己私慾，竟罔顧
      倫常，長期利用其妻工作外出之機會，藉機強制性交及猥
      褻告訴人，次數高達8 次之多，嚴重影響告訴人人格之健
      全發展，斲傷身心至鉅，犯罪情節及所生損害實屬非輕，
      其後復狡辯託詞出於教導告訴人之目的，圖以卸免自己罪
      責，未見悔悟之心，併考量其無任何刑案前科，有臺灣高
      等法院被告前案紀錄表1 份在卷可參，具有專科畢業之學
      歷，學識程度非低，及檢察官之建請從重量刑等一切情狀
      ，分別量處如主文所示之刑，並定其應執行之刑。又被告
      所犯如附表編號(一)至(四)所示加重強制性交及加重強制猥褻
      之犯行，犯罪時間雖在96年4 月24日以前，然各該宣告刑
      均已逾有期徒刑1 年6 月，不合於中華民國九十六年罪犯
      減刑條例第3 條之規定，自無從予以減刑。
四、按犯刑法第221 條至227 條、第228 條、第229 條、第 230
    條、第234 條、第332 條第2 項第2 款、第334 條第2 款、
    第348 條第2 項第1 款及其特別法之罪，而有下列情形之一
    者，得令入相當處所，施以強制治療：一、徒刑執行期滿前
    ，於接受輔導或治療後，經鑑定、評估，認有再犯之危險者
    ；二、依其他法律規定，於接受身心治療或輔導教育後，經
    鑑定、評估，認有再犯之危險者，同法第91條之1 第1 項定
    有明文。本件被告所為之加重強制性交及加重強制猥褻等犯
    行，雖經財團法人臺灣省高雄仁愛之家附設慈惠醫院鑑定，
    認為：「沈員甚早即進入社會職場，雖亦努力工作，經營家
    庭，然未習得適當教養子女方式，而太太之母職功能角色亦
    未能有效發揮，致子女對性知識之瞭解不足，值遇一暴露性
    器官事件，沈員乃趁機使用不當之方式圖『教育』子女，諸
    不論方式為何，並未符合一般社會認同之教育方式。沈員並
    未符合精神疾病診斷標準，雖於心理衡鑑結果，性再犯危險
    性為中低危險度，暴力危險評估為低危險性，然沈員已於小
    港醫院自費接受十次之輔導課程教育（目前仍持續進行中）
    ，其否認程度仍高，鑑定人判定若沈員之犯行屬實，除應依
    法論處及負當有之刑責外，應施予強制治療之必要」乙節，
    有該院98年8 月18日九十八附慈精字第0982595 號函暨精神
    鑑定書1 份在卷可憑，惟刑法第91條之1 於95年7 月1 日修
    法後，係屬刑後治療問題，自應依上開規定為之，併予敘明
    。
五、無罪部分：
  (一)公訴意旨另以：被告0000甲0000B明知告訴人0000甲0000 為未
    滿14歲之女子，竟基於強制性交之犯意，自95年2 至6 月間
    某日起至97年7 月間某日止（即起訴書附表編號3 部分），
    ，以每隔1 至3 週1 次之頻率，在其住處房間，違反告訴人
    意願，撫摸告訴人之胸部及下體等處，並以手指插入告訴人
    陰道內抽動（即除如前開附表編號(三)、(四)、(五)認定有罪之加
    重強制性交2 次及加重強制猥褻3 次以外），因認其涉有刑
    法第222條第1項第2款加重強制性交罪嫌等語。
  (二)按犯罪事實應依證據認定之，無證據不得認定犯罪事實；又
    不能證明被告犯罪者，應諭知無罪之判決，刑事訴訟法第15
    4 條第2 項、第301 條第1 項分別定有明文。次按認定不利
    於被告之事實，須依積極證據，茍積極證據不足為不利被告
    事實之認定，即應為有利於被告之認定，更不必有何有利之
    證據；事實之認定，應憑證據，如未能發現相當證據，或證
    據不足以證明，自不能以推測或擬制之方法，以為裁判之基
    礎；且認定犯罪事實所憑之證據，雖不以直接證據為限，間
    接證據亦包括在內，然而無論直接證據或間接證據，其為訴
    訟上之證明，須於通常一般之人均不致有所懷疑，而得確信
    其為真實之程度者，始得據為有罪之認定，倘其證明尚未達
    到此一程度，而有合理之懷疑存在而無從使事實審法院得有
    罪之確信時，即應為諭知被告無罪之判決；又檢察官對於起
    訴之犯罪事實，仍應負提出證據及說服之實質舉證責任，倘
    其所提出之證據，不足為被告有罪之積極證明，或其指出證
    明之方法，無從說服法院以形成被告有罪之心證，基於無罪
    推定之原則，自應為被告無罪判決之諭知，最高法院30年上
    字第816 號、40年臺上字第86號、76年臺上字第4986號及92
    年臺上字第128 號判例可資參照。
  (三)次按被害人之為證人，與通常一般第三人之為證人不侔，被
    害人就被害經過所為之陳述，其目的在於使被告受刑事訴追
    處罰，與被告處於絕對相反之立場，其陳述或不免渲染、誇
    大。是被害人縱立於證人地位具結而為指證、陳述，其供述
    證據之證明力仍較與被告無利害關係之一般證人之陳述為薄
    弱。從而，被害人就被害經過之陳述，除須無瑕疵可指，且
    須就其他方面調查又與事實相符，亦即仍應調查其他補強證
    據以擔保其指證、陳述確有相當之真實性，而為通常一般人
    均不致有所懷疑者，始得採為論罪科刑之依據，非謂被害人
    已踐行人證之調查程序，即得恝置其他補強證據不論，逕以
    其指證、陳述作為有罪判決之唯一證據，最高法院95年度臺
    上字第6017號判決意旨可資參照。
  (四)公訴意旨認被告涉有上開罪嫌，無非係以告訴人 0000甲0000
    於警詢、偵查之指訴及驗傷診斷書為其論據。訊據被告否認
    有何公訴意旨所指每隔1 至3 週強制性交1 次之情，並辯稱
    僅有2 次撫摸告訴人胸部及下體後，將手指插入陰道等語。
    經查：告訴人雖於警詢證稱被告最短一星期，最長三星期對
    之為性侵害等語（見警卷第8 頁），惟其所指「性侵害」之
    具體行為態樣則付之闕如，殊難詳予辨明係強制性交或猥褻
    行為，究應如何採認自值有疑；嗣於本院審理中則證稱期間
    所受之性侵害態樣各不相同，其中撫摸胸部及下體者，均於
    國中一年級上學期之晚上，共有3 次，至撫摸胸部及下體後
    ，再以手指插入陰道者，先後於國中一年級下學期及國中二
    年級上學期之晚上，共有2 次等情（見本院訴卷第33、34頁
    ），所述關於性侵害之時間、態樣及次數俱屬具體明確，且
    與常情相符，並與被告自承部分犯行相符，故本院以上開告
    訴人證述內容屬實，資以認定被告於該期間係為如附表編號
    (三)、(四)、(五)所示之加重強制性交及加重強制猥褻等犯行，已
    如上述，僅憑告訴人前開於警詢概略籠統之指訴及驗傷診斷
    書，別無其他證據擔保是否與事實相符，尚難使本院具體認
    定公訴意旨所指除此部分以外，被告有以每隔1 至3 週1 次
    對告訴人為強制性交行為之次數形成無疑之心證。從而，依
    罪證有疑，利益歸於被告之原則，應認公訴意旨所認被告自
    95 年2至6 月間某日起至97年7 月間某日止，除附表編號(三)
    、(四)、(五)有罪認定之2 次加重強制性交及3 次加重強制猥褻
    犯行外，對告訴人加重強制性交部分罪嫌，係屬不能證明被
    告犯罪，揆諸前揭規定，應為無罪之諭知。
據上論斷，應依刑事訴訟法第299 條第1 項前段、第300 條、第
301 條第1 項，刑法第222 條第1 項第2 款、第224 條之1 、第
51條第5款，判決如主文。
本案經檢察官王兆琳到庭執行職務。
中    華    民    國    98    年    11    月    30    日
                  刑事第十三庭  審判長法  官  黃蕙芳
                                      法  官  王參和
                                      法  官  許仁豪
以上正本證明與原本無異。
如不服本判決應於收受送達後10日內向本院提出上訴書狀，並應
敘述具體理由；如未敘述上訴理由者，應於上訴期間屆滿後20日
內向本院補提理由書（均須按他造當事人之人數附繕本）「切勿
逕送上級法院」。
中    華    民    國    98    年    11    月    30    日
                                      書記官  王翌翔
附錄法條：刑法第222條、第224條之1。
中華民國刑法第222條
（加重強制性交罪）
犯前條之罪而有下列情形之一者，處 7 年以上有期徒刑：
一、二人以上共同犯之者。
二、對未滿十四歲之男女犯之者。
三、對精神、身體障礙或其他心智缺陷之人犯之者。
四、以藥劑犯之者。
五、對被害人施以凌虐者。
六、利用駕駛供公眾或不特定人運輸之交通工具之機會犯之者。
七、侵入住宅或有人居住之建築物、船艦或隱匿其內犯之者。
八、攜帶兇器犯之者。
前項之未遂犯罰之。
中華民國刑法第224條之1
（加重強制猥褻罪）
犯前條之罪而有第 222 條第 1 項各款情形之一者，處 3 年以
上 10 年以下有期徒刑。
附表：被告性侵害事實一覽表。
┌──┬────┬────┬────────┬────┬────┐
│編號│犯罪時間│犯罪地點│行   為  態   樣│罪    名│宣 告 刑│
├──┼────┼────┼────────┼────┼────┤
│ (一) │0000甲000│0000甲000│0000甲0000B先命33│刑法第22│處有期徒│
│    │9 就讀國│9 位於高│30甲9749 自行脫下│2條第1項│刑捌年。│
│    │小六年級│雄市小港│內褲，惟遭3330甲9│第2 款之│        │
│    │之暑假期│區住處之│749 拒絕，3330甲9│對未滿14│        │
│    │間即95年│房間（地│749B乃逕自脫下告│歲之女子│        │
│    │7、8月間│址詳卷）│訴人之內褲，雖經│為強制性│        │
│    │某日下午│        │0000甲0000 試著將│交罪    │        │
│    │        │        │內褲拉起，惟3330│        │        │
│    │        │        │甲9749B撥開3330甲9│        │        │
│    │        │        │749 之手，逕自舔│        │        │
│    │        │        │允0000甲0000 之下│        │        │
│    │        │        │體，再將自己生殖│        │        │
│    │        │        │器放入0000 甲0000│        │        │
│    │        │        │口中，命0000甲000│        │        │
│    │        │        │9 含住後舔允，縱│        │        │
│    │        │        │經0000甲0000 一直│        │        │
│    │        │        │搖頭表示拒絕之意│        │        │
│    │        │        │，0000甲0000B仍執│        │        │
│    │        │        │意為之，直至射精│        │        │
│    │        │        │為止，以此違反33│        │        │
│    │        │        │30甲9749 意願之方│        │        │
│    │        │        │法為性交1次。   │        │        │
├──┼────┼────┼────────┼────┼────┤
│ (二) │距上開編│上址住處│0000甲0000B趁3330│刑法第22│處有期徒│
│    │號(一)性交│之3330甲9│甲9749 睡覺之際，│2條第1項│刑柒年陸│
│    │行為後約│749 房間│先撫摸 0000甲0000│第2 款之│月。    │
│    │2、3週即│（起訴書│之胸部，吵醒3330│對未滿14│        │
│    │95年9 月│誤載為被│甲9749 後，乃伸入│歲之女子│        │
│    │間3330甲9│告房間）│衣服內繼續撫摸胸│為強制性│        │
│    │74國中一│        │部、下體，再以手│交罪    │        │
│    │年級上學│        │指插入 0000甲0000│        │        │
│    │期開學後│        │之下體前後抽動，│        │        │
│    │不久之某│        │0000 甲0000感覺疼│        │        │
│    │日下午 2│        │痛向0000甲0000B表│        │        │
│    │時30分  │        │示：「會痛」及「│        │        │
│    │        │        │不要」等語拒絕並│        │        │
│    │        │        │加以制止，3330甲9│        │        │
│    │        │        │749B仍置之不顧，│        │        │
│    │        │        │仍逕自以手指為之│        │        │
│    │        │        │，以此違反3330甲9│        │        │
│    │        │        │749 意願之方法為│        │        │
│    │        │        │性交1 次。      │        │        │
├──┼────┼────┼────────┼────┼────┤
│ (三) │自3330甲9│同上址住│0000甲0000B撫摸33│刑法第22│各處有期│
│    │749 就讀│處      │30甲9749 之胸部及│4 條之 1│徒刑參年│
│    │國中一年│        │下體，雖經3330甲9│之對未滿│陸月    │
│    │級上學期│        │749 表示「不要」│14歲之女│        │
│    │即95年 9│        │等語，0000甲0000B│子為強制│        │
│    │月至96年│        │仍置之不理逕自為│猥褻罪，│        │
│    │1 月間之│        │之，以此違反3330│3罪。   │        │
│    │晚間    │        │甲9749 意願之方法│        │        │
│    │        │        │為猥褻，先後共計│        │        │
│    │        │        │3次。           │        │        │
├──┼────┼────┼────────┼────┼────┤
│ (四) │0000甲000│同上址住│以同上開編號(二)之│刑法第22│處有期徒│
│    │9 就讀國│處      │方式，對0000甲000│2條第1項│刑柒年陸│
│    │中一年級│        │9為性交1次。    │第2 款之│月      │
│    │下學期即│        │                │對未滿14│        │
│    │96年2至6│        │                │歲之女子│        │
│    │月間之某│        │                │為強制性│        │
│    │日晚間  │        │                │交罪    │        │
├──┼────┼────┼────────┼────┼────┤
│ (五) │0000甲000│同上址住│以同上開編號(二)之│刑法第22│處有期徒│
│    │9 就讀國│處      │方式，對0000甲000│2條第1項│刑柒年陸│
│    │中二年級│        │9為性交1次。    │第2 款之│月      │
│    │上學期即│        │                │對未滿14│        │
│    │96年9 月│        │                │歲之女子│        │
│    │至97年 1│        │                │為強制性│        │
│    │月間之某│        │                │交罪    │        │
│    │日晚間  │        │                │        │        │
├──┼────┼────┼────────┼────┼────┤
│ (六) │0000甲000│同上址住│0000甲0000B先命33│刑法第22│處有期徒│
│    │9 就讀國│處之3330│30甲9749用手撫摸 │4 條之 1│刑參年陸│
│    │中二年級│甲9749B房│其生殖器，惟為33│之對未滿│月      │
│    │暑假即97│間（起訴│30甲9749 拒絕而不│14歲之女│        │
│    │年7 月下│書誤載為│配合，0000甲0000B│子為強制│        │
│    │旬某日之│告訴人房│乃逕自拉起3330甲9│猥褻罪  │        │
│    │晚間10時│間）    │749 之手撫摸其生│        │        │
│    │15分許  │        │殖器上下抽動，以│        │        │
│    │        │        │此違反0000 甲0000│        │        │
│    │        │        │意願之方法為猥褻│        │        │
│    │        │        │1次。           │        │        │
└──┴────┴────┴────────┴────┴────┘

司法院資訊處製作；財團法人民間司法改革基金會備份。
